【裁判字號】    97,簡上,17
【裁判日期】    970304
【裁判案由】    違反毒品危害防制條例
【裁判全文】
臺灣彰化地方法院刑事判決              97年度簡上字第17號
上  訴  人
即  被  告  甲○○
                      號
上列上訴人因違反毒品危害防制條例案件，不服本院彰化簡易庭
九十六年度彰簡字第一０七四號中華民國九十六年十一月二十九
日第一審簡易判決（原檢察官聲請簡易判決處刑案號：九十六年
度毒偵字第五三六０號），提起上訴，本院管轄之第二審合議庭
判決如下：
    主      文
原判決撤銷。
甲○○施用第二級毒品，處有期徒刑伍月，如易科罰金，以新臺
幣壹仟元折算壹日。
    犯罪事實
一、甲○○曾於民國八十九年間，因施用毒品案件，經本院裁定
    送觀察、勒戒後，認無繼續施用毒品之傾向，於八十九年十
    二月一日執行完畢釋放，並經臺灣彰化地方法院檢察署檢察
    官於八十九年十二月一日，以八十九年度毒偵字第五八二五
    號為不起訴處分確定。詎其猶不知戒除毒癮，於觀察、勒戒
    執行完畢釋放後五年內之九十三年間，因施用毒品案件，經
    本院以九十三年度訴字第九一五號、九十三年度訴字第一五
    二七號、九十三年度易字第一二五九號，分別判處有期徒刑
    十月、一年、七月確定，其復基於施用第二級毒品甲基安非
    他命之犯意，於九十六年八月五日或其前四日內之某時，在
    其某不詳地點，以不詳方式，施用第二級毒品甲基安非他命
    一次。嗣於九十六年八月五日晚上九時三十分許，在台中市
    ○○路一０五號前因持有第一級毒品海洛因（所涉持有第一
    級毒品海洛因部分由檢察官另行偵辦）而為警查獲，經警方
    採集其尿液送驗後，呈甲基安非他命陽性反應，而查知上情
    。
二、案經臺灣臺中地方法院檢察署檢察官自動簽分偵辦後呈請臺
    灣高等法院臺中分院檢察署檢察長核轉臺灣彰化地方法院檢
    察署檢察官偵查後聲請簡易判決。
    理  由
一、按被告經合法傳喚，無正當之理由不到庭者，得不待其陳述
    ，逕行判決，刑事訴訟法第三百七十一條定有明文。上訴人
    即被告甲○○（以下簡稱被告）經本院合法傳喚，無正當之
    理由不到庭，有本院送達證書在卷可稽，本院不待其陳述，
    逕行判決，核先敘明。
二、被告於本院審理時雖未到庭，惟其於檢察官訊問時則矢口否
    認施用第二級毒品甲基安非他命一次之犯行，惟查：
（一）被告於九十六年八月五日晚上，為警採集之尿液送驗，並
      由中山醫學大學附設醫院以免疫酵素分析法（ＥＭＩＴ）
      進行初步篩檢後，再以氣相層析質譜儀法（ＧＣ／ＭＳ）
      進行確認複驗，結果均呈甲基安非他命陽性反應，此有台
      中市警察局第五分局偵查隊委託檢驗尿液代號與真實姓名
      對照表、中山醫學大學附設醫院檢驗科藥物檢測中心尿液
      檢驗報告各一份在卷可稽。按氣相層析質譜儀法乃目前就
      藥物篩檢結果必須進一步確認時所最常採用之確認方法，
      在良好的操作條件下，以氣相層析質譜儀作藥物及其代謝
      物之定性及定量分析，幾乎不會有偽陽性反應產生，而詮
      昕科技股份有限公司以氣相層析質譜儀法檢測之最低可定
      量濃度（ＬＯＱ），安非他命為四０ｎｇ／ｍｌ、甲基安
      非他命為八０ｎｇ／ｍｌ，亦即檢出濃度若大於該數值，
      便能確認尿液中確實存在此項毒品，且甲基安非他命在體
      內經由代謝會轉變成安非他命，一部分會以原形排出，故
      正常情況下如服用甲基安非他命，尿液中應同時可檢驗出
      甲基安非他命及安非他命，如僅服用安非他命，則僅能檢
      驗出安非他命，尿液中並不會檢驗出有甲基安非他命；本
      件被告之尿液經該公司以氣相層析質譜儀法複驗確認之結
      果，其尿液中之甲基安非他命濃度為八五六二ｎｇ／ｍｌ
      ，安非他命濃度為六０三ｎｇ／ｍｌ，遠高於該院甲基安
      非他命按最低可定量濃度即八０ｎｇ／ｍｌ所訂定之閾值
      ，足認被告之尿液中確有甲基安非他命，是以被告確有施
      用第二級毒品甲基安非他命一次之犯行，應堪認定；被告
      於偵訊中雖辯稱：伊沒有施用甲基安非他命云云，自無可
      採，是以被告於九十六年八月五日晚上為警採尿前九十六
      小時內某時，確有施用第二級毒品甲基安非他命一次之犯
      行，應堪認定。
（二）按毒品危害防制條例於九十二年七月九日修正公布，自九
      十三年一月九日施行，其中第二十條、第二十三條將施用
      毒品之刑事處遇程序，區分為「初犯」及「五年內再犯」
      、「五年後再犯」。依其立法理由之說明：「初犯」，經
      觀察、勒戒或強制戒治後，應為不起訴處分或不付審理之
      裁定；經觀察、勒戒或強制戒治執行完畢釋放後，「五年
      內再犯」者，因其再犯率甚高，原實施之觀察、勒戒及強
      制戒治既已無法收其實效，爰依法追訴或裁定交付審理。
      至於經觀察、勒戒或強制戒治執行完畢釋放後，「五年後
      再犯」者，前所實施之觀察、勒戒或強制戒治已足以遮斷
      其施用毒品之毒癮，為期自新及協助其斷除毒癮，仍適用
      「初犯」規定，先經觀察、勒戒或強制戒治之程序。從而
      依修正後之規定，僅限於「初犯」及「五年後再犯」二種
      情形，始應先經觀察、勒戒或強制戒治程序。倘被告於五
      年內已再犯，經依法追訴處罰，縱其第三次（或第三次以
      上）再度施用毒品之時間，在初犯經觀察、勒戒或強制戒
      治執行完畢釋放五年以後，已不合於「五年後再犯」之規
      定，且因已於「五年內再犯」，顯見其再犯率甚高，原實
      施觀察、勒戒或強制戒治，已無法收其實效，即應依該條
      例第十條處罰（最高法院九十五年度第七次刑事庭會議決
      議第二點參照）。本件被告前於八十九年間，因施用毒品
      案件，經本院裁定送觀察、勒戒後，認無繼續施用毒品之
      傾向，於八十九年十二月一日執行完畢釋放，並經臺灣彰
      化地方法院檢察署檢察官於八十九年十二月一日，以八十
      九年度毒偵字第五八二五號為不起訴處分確定，詎其猶不
      知戒除毒癮，於觀察、勒戒執行完畢釋放後五年內之九十
      三年間，因施用毒品案件，經本院以九十三年度訴字第九
      一五號、九十三年度訴字第一五二七號、九十三年度易字
      第一二五九號，分別判處有期徒刑十月、一年、七月確定
      ，此有臺灣彰化地方法院檢察署刑案資料查註紀錄表及臺
      灣高等法院被告前案紀錄表各一份在卷可考，則其再犯本
      件施用第二級毒品犯行，按諸前揭說明，自無毒品危害防
      制條例第二十條第三項規定之適用，而應按同條例第二十
      三條第二項規定，依法論科。
三、按甲基安非他命係毒品危害防制條例所定之第二級毒品，不
    得非法施用。核被告所為，係犯毒品危害防制條例第十條第
    二項之施用第二級毒品罪。被告為供施用甲基安非他命，而
    持有毒品甲基安非他命之低度行為，應為施用之高度行為所
    吸收，不另論罪。原判決以被告施用第二級毒品甲基安非他
    命事證明確，論以被告施用第二級毒品罪，固非無見，惟刑
    法第四十七條第一項關於累犯之規定為「受徒刑之執行完畢
    ，或一部之執行而赦免後，五年以內故意再犯有期徒刑以上
    之罪者，為累犯，加重本刑至二分之一。第九十八條第二項
    關於因強制工作而免其刑之執行者，於受強制工作處分之執
    行完畢或一部之執行而免除後，五年以內故意再犯有期徒刑
    以上之罪者，以累犯論。」，本件被告雖前於九十三年間因
    竊盜案件，經本院以九十三年度彰簡字第四八九號判處有期
    徒刑三月確定，又於九十三年間，因施用毒品案件，經本院
    以九十三年度訴字第九一五號判決判處有期徒刑十月確定，
    二案並經定應執行刑為有期徒刑一年確定；其又於九十三年
    間因毒品危害防制條例案件，經本院以九十三年度訴字第一
    五二七號、九十三年度易字第一二五九號，分別判處有期徒
    刑一年、七月確定，又於九十四年間因詐欺案件，經本院以
    九十四年度彰簡字第二三七號判處有期徒刑四月確定，此三
    案件並經定應執行刑為有期徒刑一年十月確定；並與上開二
    案所定之應執行刑接續執行，於九十六年二月十六日假釋（
    不釋放接續執行另案竊盜案件所判處之拘役五十九日），於
    九十六年九月七日保護管束期間始屆滿，此有臺灣彰化地方
    法院檢察署刑案資料查註紀錄表及臺灣高等法院被告前案紀
    錄表各一份在卷可考，而本件被告係於九十六年八月五日或
    其前四日內之某時即假釋期間再犯施用第二級毒品罪，自與
    累犯之規定不符，故本件被告所犯之罪並不構成累犯，原判
    決仍認被告構成累犯，顯有違誤，上訴意旨雖未指摘及此，
    然原判決既有前揭可議之處，自屬無可維持，應由本院將原
    判決撤銷改判。爰審酌被告曾因施用毒品經送觀察、勒戒，
    而仍未知警惕又再犯本案之罪，足見其雖經觀察、勒戒之治
    療程序，仍未能徹底袪除施用毒品遠離毒害，顯未能善體國
    家設置觀察、勒戒機構，協助毒品施用者戒除毒害之良法美
    意，惟念及施用毒品本質上係戕害自身健康之行為，尚未嚴
    重破壞社會秩序或侵害他人權益，及其施用毒品之犯罪動機
    、目的、所生危害及犯罪後之態度等一切情狀，量處如主文
    第二項所示之刑，並諭知易科罰金之折算標準。
四、另被告雖以其另有毒品危害防制條例案件於本院審理中，與
    本件被告上開所涉犯之施用第二級毒品罪間，具有集合犯之
    實質上一罪關係，故請求移送併案審理等語。按刑法第五十
    六條連續犯之規定業於九十四年一月七日修正公布刪除，並
    於九十五年七月一日施行，而依新法對於上開反覆實施犯罪
    模式之對應處置，除合於「接續犯」或「包括一罪」之情形
    外，則僅能依數罪併罰之規定個別處斷。而依最高法院八十
    六年臺上字第三二九五號判例意旨，數行為於同時同地或密
    切接近之時地實施，侵害同一之法益，各行為之獨立性極為
    薄弱，依一般社會健全觀念，在時間差距上，難以強行分開
    ，在刑法評價上，以視為數個舉動之接續施行，合為包括之
    一行為予以評價，較為合理，方屬接續犯之範疇，足見「接
    續犯」之成立，係以時、空密接性為前提要件，即透過對於
    同一法益之同種類侵害行為繼續不間斷之實行，業已稀釋個
    別行為之獨立性，致使刑法評價時將之視為單一、整體之犯
    罪行為，以符合社會一般人對於行為概念之認知，並與行為
    人之犯罪目的相互結合；至於學理上「包括一罪」概念中，
    與施用毒品之犯罪型態較有關聯者，應屬「集合犯」之態樣
    ，此即依一般社會通念，特定犯罪行為具有反覆實施之特性
    ，立法者於制定刑罰法律之初，亦已認知該種行為類型之反
    覆性，而有意藉由法條中客觀構成要件之行為要素，涵括上
    開具有反覆實施特性之數個犯罪行為，仍僅接受一次刑法之
    評價為已足；然施用毒品犯罪，或為零星偶一之施用，是自
    難認立法者於制定刑罰法律之初，已認知該種行為類型之反
    覆性，且有意藉由法條中客觀構成要件之行為要素，涵括上
    開具有反覆實施特性之數個犯罪行為。而本案被告施用甲基
    安非他命之時間，與被告於九十六年十月一日、同年十一月
    三十日為警採尿前四日、同年十二月二十四日採尿前三、四
    日之其他施用第二級毒品毒品甲基安非他命部分與本案被告
    施用甲基安非他命之時間相距約均二個月以上，其間亦無任
    何證據足資證明被告有接續施用甲基安非他命之情形，上開
    被告於他案施用甲基安非他命之犯行與本案經起訴論罪部分
    之犯行間，明顯可分而具有獨立性，自核與前揭最高法院八
    十六年台上字第三二九五號判例所稱「數行為於同時同地或
    密切接近之時地實施」之特性並不相符，已難認合於「接續
    犯」之前提要件，且亦不能依「集合犯」逕將被告上開施用
    甲基安非他命之犯行論以「包括一罪」。準此，被告施用甲
    基安非他命之犯行至少將被評價為四個以上獨立行為，自當
    論以數罪而分論處罰，此部分上訴為無理由，本院自無從併
    予審理被告之其他施用毒品案件，附此敘明。
據上論斷，應依刑事訴訟法第四百五十五條之一第一項、第三項
、第三百六十九條第一項前段、第三百六十四條、第三百七十一
條、第二百九十九條第一項前段，毒品危害防制條例第十條第二
項，刑法第十一條前段、第四十一條第一項前段，判決如主文。
本案經檢察官張聖傳到庭執行職務。
中    華    民    國    97    年    3     月    4     日
                          臺灣彰化地方法院刑事第二庭
                              審判長法官  石馨文
                              法      官  黃齡玉
                              法      官  尚安雅
以上正本證明與原本無異。
本判決不得上訴。
中    華    民    國    97    年    3     月    7     日
                              書  記  官  洪年慶
附錄本案論罪科刑法條全文：
毒品危害防制條例第10條
施用第一級毒品者，處 6 月以上 5 年以下有期徒刑。
施用第二級毒品者，處 3 年以下有期徒刑。


司法院資訊處製作；財團法人民間司法改革基金會備份。
